臺灣臺南地方法院民事判決
110年度訴字第174號
原      告  吳碧萍
被      告  鍾憲東

            張進峯

上二人共同
訴訟代理人  王奐淳律師
上列當事人間侵權行為損害賠償事件，本院於民國110年8月12日
言詞辯論終結，判決如下：
    主      文
原告之訴駁回。
訴訟費用新臺幣壹萬捌仟參佰貳拾伍元由原告負擔。 
    事實及理由
一、原告起訴主張略以：
（一）毀損部分：被告張進峯於民國107年4月1日，與另一被告
      鍾憲東簽訂承攬契約，由被告鍾憲東承攬被告張進峯所有
      之臺南市○○區○○路000巷00號房屋重建工程（以下簡稱系
      爭工程），詎被告二人明知臺南市○○區○○街00巷00號建物
      （以下簡稱原告房屋）暨坐落臺南市○○區○○段000地號土
      地為原告所有，竟於108年1月至同年5、6月間，未告知原
      告即擅自進出原告房屋頂樓，在牆上穿牆打洞、釘固定鋁
      條及釘鐵釘，致牆壁毀損，並敲壞原告房屋靠近防火牆處
      之水泥及二至四樓外牆側邊全部磁磚及正面部分磁磚，致
      鋼筋外露毀損，另切除原告房屋排水管接頭及位移排水管
      等情，經原告多次告知勸阻被告，被告雖道歉卻仍繼續使
      用、破壞、無故侵入原告房屋，爰請求被告二人應給付原
      告賠償金新臺幣（下同）355,000元。
（二）竊佔部分：被告為進行系爭工程，未經原告許可，無故進
      入原告房屋頂樓，又於新砌磚牆時，在原告房屋頂樓圍牆
      施加鋼條及磚塊，竊佔原告房屋圍牆坐落之土地，並封住
      原告房屋水管，造成水管排水問題，被告張進峯二、三十
      年來已多次毀損、入侵、竊佔原告房屋數次，被告蓄意竊
      佔原告房屋圍牆、排水管及排水孔等犯意明確，造成原告
      權利受損，爰請求被告二人應給付原告賠償金250,000元
      。
（三）入侵部分：被告張進峯進行系爭工程時，未告知原告，隨
      意進出原告房屋頂樓，並由原告房屋頂樓運送建材、工人
      穿梭，入侵原告房屋頂樓施作工程，經原告多次告知被告
      二人，被告仍繼續入侵原告房屋頂樓，致原告權利受損，
      爰請求被告二人應給付原告賠償金150,000元。
（四）精神賠償部分：被告二人經原告告知及勸阻，仍繼續毀損
      、竊佔、入侵原告房屋，明顯故意挑釁、欺壓原告；尤其
      ，被告張進峯二、三十年來，毀損、竊佔、入侵原告房屋
      多次，屢次勸阻不聽，又大聲喝斥原告，且其房客等經常
      丟菸蒂至原告房屋，被告張進峯不但沒有阻止，反而謾罵
      原告與家人，藐視原告人權與所有權，導致原告身心受到
      很大壓力、委屈及損傷，造成原告不安、焦慮、失眠等，
      影響身心健康，爰請求被告二人應給付原告990,000元賠
      償金。
（五）聲明：
　　1.被告應給付原告1,745,000元，及自起訴狀繕本送達翌日
      起至清償日止，按年利率百分之五計算之利息。
　　2.訴訟費用由被告負擔。
二、被告抗辯：　
（一）被告鍾憲東毀損部分：
　　1.被告鍾憲東承認於107年4月1日承攬被告張進峯所有門牌
      號碼臺南市○○區○○路000巷00號房屋（以下簡稱小東路建
      物）之修繕工程。詎其為施工便利，明知隔壁門牌號碼臺
      南市○○區○○街00巷00號房屋（即原告房屋）非業主張進峯
      所有，於108年1、2月間，造成原告房屋損害，此有鈞院1
      09年度易字第1032號刑事判決可稽。
　　2.然原告起訴狀所指之損害並未特定所指損害為何，更未提
      供相關證物以實其說，因此被告對於原告所指稱毀損部分
      予以否認。
　　3.退步言，縱認確有毀損存在，被告鍾憲東對毀損原告房屋
      部分現已回復原狀，故毋庸負損害賠償責任。
　　4.再退步言，縱認被告鍾憲東仍須負損害賠償責任，仍否認
      損害系爭房屋之金額高達355,000元，請原告舉證以實其
      說。
（二）被告鍾憲東竊佔部分：　　　　　　　　　　　　　　　
　　1.⒈被告鍾憲東對於原告所指稱所有竊佔事實予以否認，請
      原告舉證以實其說。
　　2.縱認有原告所指稱之行為，已於刑事判決為無罪諭知，並
      無不法性，顯見原告主張無理由。
　　3.否認竊佔之損害賠償、不當得利金額高達25萬元，請原告
      舉證以實其說。
（三）被告鍾憲東入侵部分：　　　　　
　　1.被告鍾憲東確實有為了施工安全，未經原告同意，跨越小
      東路建物及原告房屋間共同牆，進入隔壁原告房屋頂樓進
      行小東路建物修繕工程之施作。　
　　2.原告並未居住在原告房屋，只會回去運動，原告房屋只有
      桌椅、床，床上沒有床墊，並無居住事實，故原告並無居
      住安寧、隱私權被侵害；縱認有，被告鍾憲東係為了施工
      安全始跨越共同牆施作，且僅在原告房屋之陽台，非屬侵
      害人格法益情節重大。
　　3.原告居住安寧之權利及被告得在住處自由從事合理之生活
      起居活動應同受保障，倘侵入係偶發、輕微或依地方習慣
      認為相當，彼此仍應於合理程度範圍內忍受，不得要求限
      縮他人社會活動以符合自己的需求。且上開侵入部分已於
      刑事判決受無罪諭知，顯無不法性，與侵權行為要件不符
      合，故原告主張為無理由。
　　4.被告鍾憲東對於其餘原告所指述入侵部分否認，請原告舉
      證以實其說。
（四）被告張進峯毀損、竊佔、侵入住居部分：
　　1.被告張進峯對於原告主張全部否認，請原告舉證以實其說
      。
　　2.再者，原告指稱被告張進峯於二、三十年間多次毀損、入
      侵、竊佔原告房屋，並主張民法第184條、179條，然不當
      得利請求時效僅有5年，侵權行為時效更只有2年，縱認原
      告主張有理由，亦已罹於時效而無法主張。
　　3.就被告鍾憲東承認之毀損部分，毀損行為係被告鍾憲東於
      修繕小東路建物時所為，與被告張進峯無關，且原告亦對
      被告張進峯提出毀損、竊佔、侵入住居刑事告訴，已經不
      起訴處分確定，顯見原告憑空指責，並無實據，請求無理
      由。
（五）精神賠償部分：
　　1.被告張進峯、鍾憲東否認毀損、竊佔、入侵所有事實，請
      原告舉證以實其說。
　　2.請求權已罹於時效：
　　　⑴原告指稱被告張進峯於二、三十年間多次毀損、入侵、
        竊佔原告房屋，請求被告精神賠償，然侵權行為時效只
        有2年，縱認原告主張有理由，亦已罹於時效而無法主
        張。
　　　⑵原告所指稱被告鍾憲東毀損、入侵部分，係發生於000年
        1、2月間，原告僅於109年12月30日具狀主張依據民法
        第195條；然民法第195條僅為損害賠償範圍之規定，並
        非侵權行為損害賠償請求權之請求權基礎，原告迄今未
        對被告鍾憲東主張侵權行為損害賠償請求權，縱現在主
        張亦罹於2年時效，故被告鍾憲東得拒絕給付賠償金額
        。
　　　⑶再者，毀損、竊佔為財產損害，並無精神賠償可言，原
        告主張無理由；另侵入部分已經於起訴狀第三點主張，
        於第四點主張精神賠償顯重複請求，故再為請求99萬元
        賠償，顯無理由。
　　　⑷退萬步言，縱認原告可請求精神賠償，被告否認原告主
        張高達99萬元之精神賠償，請原告舉證以實其說。
（六）聲明：
　　1.原告之訴駁回。
　　2.訴訟費用由原告負擔。
三、得心證之理由：
（一）原告主張被告鍾憲東為施作系爭工程，未告知原告即擅自
      進出原告房屋頂樓，在牆上穿牆打洞、釘固定鋁條及釘鐵
      釘，致牆壁毀損，並敲壞原告房屋靠近防火牆處之水泥及
      二至四樓外牆側邊全部磁磚及正面部分磁磚，致鋼筋外露
      毀損，另切除原告房屋排水管接頭及位移排水管（以下合
      併簡稱系爭損害）等情，為被告鍾憲東所不爭執，而被告
      鍾憲東所犯上開毀損等之刑事案件，經本院109年度易字
      第1032號判決判處「鍾憲東犯毀損他人物品罪，處拘役伍
      拾日，如易科罰金，以新臺幣壹仟元折算壹日」在案，有
      本院上開刑事卷在卷可稽。是原告此部分主張被告鍾憲東
      故意毀損原告房屋，並造成原告房屋之系爭損害等語，為
      可採信。
（二）按當事人主張於己有利之事實者，就其事實有舉證之責任
      ，民事訴訟法第277條定有明文。
　　1.原告復主張修復系爭損害之費用為76,000元，並請求被告
      賠償云云，為被告所否認，並以系爭損害業已修復等語置
      辯。經查：
　　  ⑴原告並不爭執被告已修補系爭損害，只是主張被告修補
        的很草率云云，則被告抗辯已修復系爭損害等語，尚未
        全然無據。
　　  ⑵原告自陳並無實際居住於原告房屋內，只偶爾回去運動
        ，復未提出任何證明原告房屋在遭被告鍾憲東毀損前之
        實際情形，則原告主張被告修復系爭損害很草率云云，
        雖提出相片為憑，惟因無法與原告房屋原來之情形相比
        較，自難僅憑原告之主觀意見，即認被告修復很草率。
　　  ⑶綜上，原告既不爭執被告已修補系爭損害，復不能證明
        被告修復草率，則被告抗辯已修復系爭損害，應為可採
        。
　　  ⑷從而，原告請求被告賠償系爭損害之修復費用76,000元
        ，實屬無據。
    2.原告又主張被告鍾憲東為進行系爭工程，未經原告許可，
      於新砌磚牆時，在原告房屋頂樓圍牆施加鋼條及磚塊，竊
      佔原告房屋圍牆坐落之土地等情，雖提出照片為憑，然為
      被告鍾憲東否認。經查，觀原告提出之照片，僅可證明有
      磚塊置放於頂樓圍牆上，並無法證明原告所指竊占原告房
      屋圍牆坐落土地之情；況該照片係施工中之照片，該鋼條
      及磚塊於被告鍾憲東完工後是否仍放置在圍牆上，亦非無
      疑。是原告此部分主張被告鍾憲東竊佔原告房屋圍牆坐落
      之土地乙節，尚乏依據，難認可採。
　　3.原告另主張被告鍾憲東為進行系爭工程，未經原告許可，
      無故進出原告房屋頂樓，並由原告房屋頂樓運送建材、工
      人穿梭，致原告權利受損乙節，為被告鍾憲東否認，並以
      係為施工安全始跨越小東路建物及原告房屋間共同牆，進
      入原告房屋頂樓進行修繕工程之施作，且僅在原告房屋之
      陽台，並無侵入原告住宅等語，資為抗辯。經查：
　　　⑴原告自承並無實際居住於原告房屋內，只偶爾回去運動
        ；而被告鍾憲東於施工期間，為了方便施工而自頂樓過
        去原告房屋頂樓，雖未經原告同意，但被告鍾憲東並未
        進入原告房屋內部，且原告亦未居住該處，尚難認被告
        鍾憲東有何侵害原告自由或隱私之處。
　　　⑵此外，原告復未提出被告鍾憲東進入原告房屋頂樓，致
        原告受任何損害（毀損部分已如前述）之證明，則原告
        此部分主張，尚難採信。從而，原告此部分請求被告鍾
        憲東給付其無故侵入原告房屋頂樓之損害賠償，自屬無
        據。
　  4.原告又主張被告張進峯明知臺南市○○區○○街00巷00號建物
      （即原告房屋）暨坐落臺南市○○區○○段000地號土地為原
      告所有，竟共同意圖為自己不法之利益，基於
　　　侵入住居、竊占及毀損之犯意聯絡，由被告鍾憲東於108
      年1月至同年5月間，未告知原告即擅自進出原告房屋頂樓
      施工，造成原告房屋之系爭損害，爰請求被告賠償損害云
      云；為被告所否認，並以前揭情詞置辯。經查：
　　  ⑴被告鍾憲東並無須就其因施工進入原告房屋，負侵入住
        居、竊占或毀損之損害賠償責任，已如前述。
　　  ⑵被告張進峯未居住在其委由被告鍾憲東修繕之小東路建
        物，係委由被告鍾憲東修繕小東路建物，而原告並未舉
        證證明被告二人有何共同侵入住居、竊占或毀損原告房
        屋之犯意聯絡，尚難僅因被告張進峯為小東路建物之所
        有人，即認其與被告鍾憲東有共同侵入住居、竊占或毀
        損原告房屋之情事。
　　　⑶是原告此部分主張，不足採信。從而，原告此部分請求
        被告賠償其損害，核屬無據。
　　5.原告復其主張被告張進峯於二、三十年間多次毀損、入侵
      、竊佔原告房屋云云，惟為被告張進峯所否認，並抗辯原
      告之請求權已時效完成而消滅。查，原告並未提出任何證
      據證明被告張進峯於二、三十年曾有前揭原告主張之情事
      ，則原告此部分主張，自難憑採。況被告張進峯已為時效
      抗辯。是原告此部分請求被告張進峯給付其無故侵入、毀
      損及竊佔原告房屋頂樓之損害賠償，核屬無據，不應准許
      。
四、綜上所述，原告依侵權行為法則，請求被告給付1,745,000
    元，及自起訴狀繕本送達被告翌日起至清償日止，按週年利
    率百分之5計算之利息，為無理由，應予駁回。
五、本件事證已臻明確，兩造其餘攻擊防禦方法及所舉未經援用
    之證據，以及原告聲請調查被告間資金往來、承攬契約等節
    ，經本院斟酌後，認為均不足以影響本判決之結果，爰不一
    一論述，附此敘明。
六、末按訴訟費用，由敗訴之當事人負擔；又法院為終局判決時
    ，應依職權為訴訟費用之裁判；民事訴訟法第78條及第87條
    第1項分別定有明文。經核本件訴訟費用額為18,325元（即
    第一審裁判費），而原告之請求為無理由，爰依上開規定確
    定原告應負擔之訴訟費用如主文第2項所示。
七、據上論結，原告之訴為無理由，依民事訴訟法第78條、第87
    條第1項，判決如主文。
中　　華　　民　　國　　110 　年　　8 　　月　　26　　日
                        臺灣臺南地方法院民事第二庭
                              法  官  王 獻 楠
上為正本係照原本作成。
如不服本判決，應於送達後20日內，向本院提出上訴狀並表明上
訴理由，如於本判決宣示後送達前提起上訴者，應於判決送達後
20日內補提上訴理由書（須附繕本），如委任律師提起上訴者，
應一併繳納上訴審裁判費。
中　　華　　民　　國　　110 　年　　8 　　月　　26　　日
                              書記官  蕭 雅 文